臺灣基隆地方法院刑事判決　　　　　　 94年度簡上字第123號
公　訴　人　臺灣基隆地方法院檢察署檢察官
上　訴　人
即　被　告　丁○○
選任辯護人　吳錫欽律師
上訴人即被告因恐嚇取財案件，不服本院瑞芳簡易庭94年度瑞簡
字第73號，中華民國94年8 月22日第一審刑事簡易判決（原聲請
簡易判決處刑案號：94年度偵字第1251號），提起上訴，本院管
轄之第二審合議庭判決如下：
    主  文
上訴駁回。
    事  實
一、丁○○於民國94年3月21日上午9時50分許，在其位於臺北縣
    貢寮鄉○○街28之1 號住處頂樓鴿舍內，發現綁有腳環之黑
    斑色賽鴿1 隻（編號：517444），該隻賽鴿係飼主戊○○於
    94 年3月19日上午7 時許，在宜蘭縣冬山河作放飛訓練時所
    放出，並非其所有，竟意圖為自己不法之所有，以自己所使
    用之0000000000號行動電話門號，撥打該隻賽鴿腳環上記載
    之電話0000000000號，向接聽之戊○○恫稱：你有一隻賽鴿
    在我手中，如欲取回，須支付新臺幣（下同）1,500 元，以
    此言語及舉動向戊○○著手實施恐嚇取財行為，致戊○○心
    生畏怖，恐未支付贖款，該隻賽鴿恐有不測，乃先應允丁○
    ○之要求，約定付贖款之時間及地點後，再向臺北市政府警
    察局報案，在警察之授意下，再次撥打電話聯絡丁○○，將
    約定付贖款取回賽鴿之時間改為同日晚間10時30分許。嗣戊
    ○○與警員分別駕車前往約定之臺北縣貢寮鄉火車站前，由
    戊○○聯絡丁○○後，丁○○即攜賽鴿抵達現場，並將之交
    予戊○○，戊○○確認無訛後，即佯以交付1,500 元予丁○
    ○，丁○○收受該筆金錢後，在旁埋伏之警員即上前逮捕丁
    ○○，致丁○○恐嚇取財未得逞。嗣警經丁○○同意搜索後
    ，在臺北縣貢寮鄉○○街80號前及朝陽街28之1 號頂樓，執
    行搜索後扣得賽鴿捕網10件、賽鴿腳環乙批及丁○○使用之
    臺灣大哥大股份有限公司0000000000號SIM 卡1 張等物。
二、案經臺北市政府警察局移送臺灣基隆地方法院檢察署檢察官
    偵查後聲請簡易判決處刑。
    理  由
一、按被告以外之人於審判外之言詞或書面陳述，除法律有規定
    者外，不得作為證據，刑事訴訟法第159條第1項定有明文。
    又被告以外之人於審判外之陳述，雖不符第159 條之1 至第
    159 條之4 之規定，而經當事人於審判程序同意作為證據，
    法院審酌該言詞陳述或書面陳述作成時之情況，認為適當者
    ，亦得為證據，同法第159 條之5 第1 項亦定有明文。本案
    被告及公訴人於審判程序同意以證人即被害人戊○○於警詢
    、偵查時之陳述為證據，本院審酌證人戊○○係於案發後，
    就其被害之親身經歷事情為陳述，應係出於自由意志所為，
    具有信憑性，因認當事人上揭之同意為適當，證人戊○○於
    警詢、偵查時之陳述有證據能力，合先敘明。
二、訊據被告坦承於94年3 月21日上午9 時50分許，在伊位於臺
    北縣貢寮鄉○○街28之1 號頂樓鴿舍，發現證人戊○○所有
    之黑斑色賽鴿1 隻（編號：517444），經撥打該隻賽鴿腳環
    所記載之0000000000號行動電話與證人戊○○聯絡後，證人
    戊○○表示欲取回賽鴿，乃約定在同日晚間10時30分許，在
    臺北縣貢寮鄉火車站前碰面，嗣證人戊○○依約前往上開地
    點，伊交還賽鴿予證人戊○○後，證人戊○○給伊1,500 元
    之事實，然矢口否認有何恐嚇取財之犯行，辯稱：該1,500
    元是證人戊○○主動表示要感謝伊之酬金，伊並未向證人戊
    ○○索取金錢，亦未對證人戊○○施以恐嚇之行為云云。
三、經查：
  (一)按告訴人或證人之陳述有部分前後不符或矛盾，究竟何者為
    可採，法院仍得本其自由心證予以斟酌，非謂一有不符或矛
    盾，即應認為其全部均不可採信（最高法院74年台上字第15
    99號判例意旨參照）。查證人戊○○於警詢時稱：94年3 月
    21日上午10時許，被告撥打我使用之0000000000號行動電話
    ，稱我所有之賽鴿（編號：517444號）在被告手中，要我準
    備1,500 元才願意釋放該隻賽鴿，如果不從，就要將該隻賽
    鴿殺害等語；嗣於本院審理時結證稱：被告打電話稱，我有
    賽鴿在被告手中，向我索取1,500 元，我依約抵達約定地點
    ，被告交付賽鴿給我時，我再次向被告詢問是否真的要1,50
    0 元，被告仍回答要錢，所以才交給被告1,500 元，因當天
    有多通電話聯繫稱抓到我的鴿子，有的無條件放鴿子回來，
    有的要求用匯款的方式付贖款，當天確實是有人在電話中稱
    ：如果不付贖款，要將賽鴿殺害等語，但是否係被告所為，
    已不記得等語，證人戊○○關於被告是否在電話中恐嚇稱：
    如不給付1,500 元之贖款，即要將賽鴿殺害之語，前後指述
    不一，固難遽信，然證人戊○○指證被告打電話向其恫稱，
    抓住其所有之賽鴿，及約定給付1,500 元後可取回賽鴿乙節
    ，則指述前後一致，且核與被告自承以打電話方式聯絡證人
    戊○○，稱手中持有證人戊○○之賽鴿，被告返還賽鴿，證
    人戊○○支付1,500 元之事實大致相符，佐以證人己○○即
    臺北市政府警察局刑事警察大隊偵六隊警員於本院審理時到
    庭證稱：證人戊○○打電話報警稱是擄鴿勒贖的被害人，我
    們要證人與被告聯絡明確的時間、地點，後來證人戊○○又
    打電話來說與被告相約在貢寮火車站前付款，我們即囑付證
    人戊○○在要給被告之錢的左下角寫上「輝」的記號，然後
    我們即與證人戊○○分別開車前往約定地點，嗣抵達貢寮火
    車站前，我們在車上埋伏，不到五分鐘即看到被告拿了一隻
    鴿子前來，證人戊○○與被告間交錢、取鴿的行為幾乎是同
    時完成，我們在渠二人完成上開動作後，才上前逮捕被告等
    語；證人甲○○即臺北市政府警察局刑事警察大隊偵六隊警
    員於本院審理時結證稱：證人戊○○打電話報警稱遭恐嚇取
    財，我們即隨同證人戊○○前去約定地點，由證人戊○○與
    被告接洽，看見證人戊○○一手交錢給被告，俟證人戊○○
    拿到鴿子後，我們即上前逮捕被告等語，再參以偵查卷第47
    頁所附證人戊○○給付於被告之1,000 元及500 元紙鈔影本
    左下角均有「輝」之字樣，可見證人戊○○並非出於自願而
    給付被告1,500 元，否則何需報警偵辦，且配合警員之指示
    在1,000 元及500 元的紙鈔左下角均書寫「輝」之記號？此
    外，復有被告使用之0000000000號行動電話申請人資料暨雙
    向通聯記錄、證人戊○○取回賽鴿之贓物認領保管收據、賽
    鴿照片各1 份在卷可參，揆諸前揭說明，證人戊○○指證被
    告開口向其索取1,500 元，作為取回賽鴿之代價等情，實而
    有據，堪以採信。
  (二)被告雖一再辯稱，係證人戊○○主動以1,500 元表示酬謝之
    意，並非其主動要求云云，然觀諸被告於警詢時供稱：依賽
    鴿腳環上的電話，打電話問證人戊○○其放飛之賽鴿在伊這
    裡，如要拿回去，依現今行情要給付1,500 元（詳見偵查卷
    第17頁）等語，於檢察官偵查中供稱：撥打賽鴿腳環上的電
    話，結果是證人戊○○接的電話，即向證人戊○○稱手中有
    1 隻他放飛的賽鴿，詢問他要不要，證人戊○○稱要後，即
    告訴他需要飼料錢1,500 元等語（詳見偵查卷第53頁、第63
    頁），被告於警詢及檢察官偵查中均供稱係由其主動向證人
    戊○○要求支付1,500 元，嗣於本院準備程序及審理時，始
    翻異前詞，供稱1,500 元係證人戊○○主動表示感謝云云，
    其供詞反覆，已難採信。又證人即被告之妻子丙○雖於本院
    審理時證稱：他人的鴿子飛到被告的鴿舍後，被告聯絡失主
    返還鴿子時，憑失主之心意，有時會送被告香煙、有時送飼
    料，失主送的物品，被告都收取，此次證人戊○○的鴿子飛
    到被告的鴿舍，被告打電話給證人戊○○，詢問證人戊○○
    是否還要鴿子，證人戊○○稱要，並表示很感謝我們，證人
    戊○○總共打了3 次電話，我都在場，電話內容都是在問路
    等語（見本院94年11月21日審判筆錄第4 頁至第5 頁），然
    觀諸證人丙○證述之內容，並未提及證人戊○○要以 1,500
    元表示感謝之意，況證人丙○同日證述證人戊○○表示感謝
    被告之情，並非證人丙○親自聽聞，而係被告與證人戊○○
    通完電話後，再轉告證人丙○（見同日審判筆錄第6 至第 7
    頁），從而，證人丙○既未證述聽聞證人戊○○欲以 1,500
    元酬謝被告，且所證證人戊○○欲感謝被告之情節，復係聽
    聞自被告，核屬傳聞證據，無從證明證人戊○○欲以 1,500
    元感謝被告之事實，是證人丙○之證言並無足資為有利被告
    之證據。
  (三)按刑法第346 條第1 項恐嚇取財罪所指之恐嚇，係指以危害
    通知他人，凡一切言語、舉動足以使人心生畏怖心者均屬之
    ，而該言語與舉動是否足以使他人心生畏怖心，應依社會一
    般觀念衡量之；又危害之通知方法，亦無限制，無論明示之
    言語、文字、動作或暗示之危害行為，苟已足使對方理解其
    意義之所在，並足以影響其意思之決定與行動自由者均屬之
    （最高法院81年度台上字第867 號、84年度台上字第813 號
    判決意旨參照）。查被告向證人戊○○恫稱：取回賽鴿須支
    付1,500 元之語，雖未明示如未支付，要將賽鴿殺害，然證
    人戊○○指稱：因被告抓到的賽鴿近期已安排比賽，如果不
    答應被告之要求，恐該隻賽鴿腳環被剪掉，無法確認是我所
    有的賽鴿，即無法參加比賽，且日後如所有之賽鴿再遭被告
    取獲，恐被告不會返還等語，再衡諸社會一般通念，證人戊
    ○○如予以拒絕，賽鴿通常會遭傷害，是被告上揭言詞及持
    有證人戊○○所有之賽鴿的舉動應係惡害之通知，並足使人
    心生畏怖心，揆諸上揭說明，被告上揭之行為自已構成刑法
    第346 條之恐嚇取財犯行，其猶辯稱未對證人戊○○施以恐
    嚇取財之行為云云，核屬卸責之詞，委不足採。
  (四)綜上，本件事證明確，被告恐嚇取財之犯行洵堪認定，應依
    法論科。
四、次按恐嚇取財罪，係以恐嚇使人生畏怖心而交付財物為要件
    ，故其交付財物，並非因畏怖心所致，其恐嚇尚非既遂（最
    高法院42年台上字第440 號判例意旨參照）。被告著手對證
    人戊○○施以恐嚇取財之行為，雖使證人戊○○心生畏怖，
    然證人戊○○攜款前往交付被告，係出於警員便利破案之授
    意，並非因其畏怖心所致，揆諸前揭說明，被告恐嚇取財之
    行為即未達既遂，是核被告所為，係犯刑法第346 條第3 項
    、第1 項之恐嚇取財未遂罪。原審以被告罪證明確，適用刑
    事訴訟法第449 條第1 項前段、第454 條第2 項、刑法第34
    6 條第3 項、第1 項、第41條第1 項前段、罰金罰鍰提高標
    準條例第1 條前段、第2 條之規定，量處被告有期徒刑4 月
    ，如易科罰金，以300 元折算1 日，其認事用法，均無不合
    ，量刑亦稱妥適。被告提起本件上訴，並無理由，應予駁回
    。
五、扣案之賽鴿捕網10件、賽鴿腳環乙批與本案犯罪事實無涉，
    又被告固係以扣案之臺灣大哥大股份有限公司0000000000號
    SIM 卡與證人戊○○聯絡，然該門號係臺灣大哥大股份有限
    公司所有而借予被告使用，並非被告所有，爰均不予宣告沒
    收，附此敘明。
據上論斷，應依刑事訴訟法第455 條之1 第1 項、第3 項、第36
8 條，判決如主文。
本案經檢察官乙○○到庭執行職務。
中　　華　　民　　國　　94　　年　　12　　月　　19　　日
                  刑事第二庭審判長法  官  王敏慧
                                  法  官  陳伯厚
                                  法  官  劉桂金
以上為正本係照原本作成。
本件判決不得上訴。
中　　華　　民　　國　　94　　年　　12　　月　　19　　日
                                  書記官  丁文宏
